【裁判字號】    98,監宣,1
【裁判日期】    990430
【裁判案由】    監護宣告等
【裁判全文】
臺灣苗栗地方法院民事裁定               98年度監宣字第1號
聲  請  人  乙○○
相  對  人  丁○○
關  係  人  丙○○
上列聲請人聲請監護宣告事件，本院裁定如下：
  主    文
宣告相對人丁○○（民國○○年○○月○ 日生，身分證統一編號：Ｚ0
00000000 號）為受監護宣告之人。
選定聲請人乙○○（民國○○年○ 月○○日生，身分證統一編號：Ｚ0
00000000號）為相對人丁○○之監護人。
選定關係人丙○○（民國○○年○ 月○○日生，身分證統一編號：Ｚ0
00000000號）為會同開具財產清冊之人。
程序費用新台幣壹仟元由受監護宣告之人負擔。
    理    由
一、按對於因精神障礙或其他心智缺陷，致不能為意思表示或受
    意思表示，或不能辨識其意思效果者，法院得因本人、配偶
    、四親等之親屬，最近1 年有同居事實之其他親屬、檢察官
    、主管機關或社會福利機構之聲請，為監護之宣告，民法第
    14條第1 項定有明文。次按，受監護宣告之人應置監護人；
    法院為監護之宣告時，應依職權就配偶、四親等內之親屬、
    最近1 年有同居事實之其他親屬、主管機關、社會福利機構
    或其他適當之人選定1 人或數人為監護人，並同時指定會同
    開具財產清冊之人；法院選定監護人時，應依受監護宣告之
    人之最佳利益，優先考量受監護宣告之人之意見，審酌一切
    情狀，並注意下列事項：一、受監護宣告之人之身心狀態與
    生活及財產狀況。二、受監護宣告之人與其配偶、子女或其
    他共同生活之人間之情感狀況。三、監護人之職業、經歷、
    意見及其與受監護宣告之人之利害關係。四、法人為監護人
    時，其事業之種類與內容，法人及其代表人與受監護宣告之
    人之利害關係，中華民國97年5 月2 日修正之民法第1110條
    、第1111條第1 項、第1111條之1 定有明文。
二、聲請人乙○○主張略以：聲請人為相對人丁○○之五子，因
    相對人於94年12月25日起罹患腦中風，導致右側肢體偏癱及
    中樞神經系統損傷，雖經送醫治療，仍不見起色，已因精神
    障礙或心智缺陷致不能為意思表示或受意思表示，或不能辨
    識其意思表示之效果之程度，日常生活事務均無法自理，為
    此請求宣告相對人為受監護宣告之人，及選任聲請人乙○○
    為相對人之監護人等語，業據其提出與所述相符之戶口名簿
    、台灣大學醫學院附設醫院診斷證明書及殘障手冊等件為證
    。另本院於98年12月21日下午3 時30分許，至頭份為恭醫院
    實施鑑定程序，現場有為恭醫院張敏醫師、劉芯瑜心理師、
    聲請人乙○○等人在場，法官當場審驗相對人之心神狀況，
    相對人躺臥病床，對於聲請人及法官之叫喚無正常反應，僅
    眼睛注視著叫喚之人，亦無法辨識紙鈔面額大小，對法官之
    訊問語無倫次。又經鑑定人張敏醫師初步表示略以：相對人
    語言表達有問題，意識有時不清楚，且無法主動表達，都是
    被動反應，此次相對人發生右腳骨折意外長達2 個月，相對
    人自己都未做任何表示，幸經聲請人發現才送醫治療，現相
    對人生活需有人照顧，已無自理能力，屬深度失智，已明顯
    不能為意思表示或受意思表示等語，此有本院98年12月21日
    於為恭醫院所製作之勘驗筆錄附卷可稽。
三、嗣經上開醫師函覆精神鑑定報告書載明略以：相對人自94年
    12月25日腦中風後，造成身體右側偏癱、語言表達能力喪失
    ，無法處理自己事務，相對人目前因骨折住院治療，相對人
    於鑑定時意識混淆常有無目的行為出現（如拉手、拉鑑定人
    之手），對外界訊息反應少，對於詢問無法理解及正確回應
    ，如詢問歲數和定向感時，相對人均用手數數、無法辨識鈔
    票面額，而發生骨折時亦未曾主動表達疼痛，僅遭碰撞時，
    相對人才會以手指著腳，骨折長達2 個月後，才被聲請人發
    現而就醫；由上推測相對人之判斷力、定向感、記憶力、抽
    象思考、計算能力有明顯缺損，加上無法自理生活、管理自
    身財物有困難、社會性低。綜上述，相對人整體狀況已無行
    為能力可言，且回復性低，已達深度失智程度，其目前無行
    為能力等語，此有為恭醫院99年1 月4 日簡易精神鑑定報告
    書1 份在卷可參。綜觀上情，足認相對人確因精神障礙或其
    他心智缺陷，至不能為意思表示或受意思表示，或不能辨識
    其意思表示之效果之程度，爰依法宣告相對人為受監護宣告
    之人。
四、次查，依據兩造及相對人其餘子女之戶籍謄本所示，相對人
    之配偶邱家璧已去世，聲請人乙○○為相對人丁○○之五子
    ，同設戶籍於苗栗縣竹南鎮○○里○○鄰○○路259 巷55弄7
    號住處，為相對人住處之戶長，相對人其餘之子女甲○○、
    邱福來、邱聰益、丙○○、邱阿快、秋阿鸞、邱柚貴、邱侑
    嫻則設籍於台北、桃園、宜蘭等外地。參酌兩造之戶口名簿
    及相對人於國立台灣大學醫學院附設醫院之診斷證明書，足
    見聲請人長期與相對人同居生活，實際負起照護相對人之責
    ，此次幸經其發現異狀而將相對人送醫，相對人之醫療照護
    亦由其出面處理，且於本件表明請求選定聲請人為相對人之
    監護人，尚無不當之處。爰審酌相對人之身心狀態與生活狀
    況、與其他共同生活之人間之情感狀況，及監護人之職業、
    經歷、意見及其與受監護宣告之人之利害關係，選定聲請人
    乙○○為相對人之監護人。又查關係人丙○○為相對人之四
    子，經聲請人表明請求選定其為會同開具財產清冊之人，於
    本院函詢時，亦未表示反對之意見，且未推舉其他適宜之人
    擔任，本院另函詢關係人即相對人長子甲○○，送達文書則
    因遷移新址不明而遭退件，此有通知書及送達回證附卷可證
    ，本件歷經數月之審理，亦無其他關係人表示不同之意見，
    茲審酌上情，是本院認由關係人丙○○擔任會同開具財產清
    冊之人，應無不妥，本院爰依上揭法條規定，指定丙○○擔
    任會同開具財產清冊之人。
五、又依民法第1113條準用同法第1099條、第1099條之1 之規定
    ，於監護開始時，監護人對於受監護宣告人丁○○之財產，
    應會同丙○○，於2 個月內開具財產清冊並陳報法院，於前
    條之財產清冊開具完成並陳報法院前，監護人對於受監護人
    之財產僅得為管理上必要之行為，併此敘明。
六、依非訟事件法第608條第1項，裁定如主文。
中    華    民    國    99    年    4     月    30    日
             家事法庭     法  官  李麗萍
以上為正本係照原本作成。
如不服本裁定關於選定監護人及指定會同開距財產清冊之人等部
分，應於送達後10日內向本院提出抗告狀，並應繳納抗告費新臺
幣1000元；其餘關於宣告監護部分，不得抗告。
中    華    民    國    99    年    4     月    30    日
                          書記官  曾建和

司法院資訊處製作；財團法人民間司法改革基金會備份。
